臺灣板橋地方法院刑事裁定　　　　　　95年度交聲字第1302號
原處分機關　交通部公路總局臺北區監理所板橋監理站
異　議　人
即受處分人　甲○○
上列受處分人因違反道路交通管理處罰條例案件，對於原處分機
關機關於民國95年7 月7 日所為之處分（板監字第裁41-C000000
00號）聲明異議，本院裁定如下：
    主  文
異議駁回。
    理  由
一、按汽車（依道路交通管理處罰條例第3條第8款規定，包括機
    器腳踏車）駕駛人，駕駛汽車拒絕接受酒精濃度測試之檢定
    者，處新臺幣（下同）60,000元罰鍰，並當場移置保管其車
    輛及吊銷其駕駛執照。又汽車駕駛人，曾依第35條第4 項前
    段之規定吊銷駕駛執照者，3 年內不得考領駕駛執照，道路
    交通管理處罰條例管理處罰條例第35條第4 項前段、第67條
    第2 項分別定有明文。
二、原處分意旨略以：異議人即受處分人甲○○於民國95年5月
    24日上午4時40分許，騎乘QTV-401號輕型機車行經臺北縣永
    和市○○路196號前，因酒後駕車為巡邏員警查獲，惟異議
    人拒絕接受酒精濃度測試，員警遂以「拒絕接受酒精濃度測
    試之檢定」予以舉發，嗣經原處分機關依違反道路交通管理
    處罰條例第35條第4 項（處分書誤載為第3 項）之規定，處
    罰鍰60,000元，並吊銷其駕駛執照，3 年內禁考。
三、異議意旨略以：伊於95年5月23日晚間與朋友餐敘，至翌日
    凌晨3時許始乘坐計程車返回永和住處，伊於永和市○○路
    198巷巷口下車，並走到安樂路196號前放置機車處欲開啟機
    車置物箱拿取物品之際，即遇二名巡邏員警，伊因未攜帶證
    件而遭員警帶回派出所後，員警竟然於派出所內要求進行酒
    測，但伊既然並未駕車，當然拒絕接受酒精測試，是異議人
    對原處分難以甘服，爰提出聲明異議云云。
四、經查：
（一）、本件異議人甲○○於上揭時地因有「拒絕接受酒精測試
        之檢定」之違規而經警掣單舉發，舉發人員即臺北縣政
        府警察局中和分局安平派出所員警陳苡宸於執行舉發後
        ，並於臺北縣政府警察局中和分局受理違反道路交通管
        理事件被通知人申訴理由查詢表及員警工作紀錄簿內記
        載「警方人員於95年6 月24日服04-06 巡邏勤務，於永
        和市○○路204 號對面發現一騎士騎輕機OTV-401 （應
        係QTV-401 之誤）號未戴安全帽，警方人員發現可疑遂
        隨後攔查，於永和市○○路196 號前為警方人員攔停，
        因當事人甲○○先生全身酒味濃厚，警方人員依規定帶
        返所酒測，該員拒測，又稱未騎機車，警方人員依規定
        處理，並錄影存證」等情，有上該舉發通知單、申訴理
        由查詢表、工作紀錄簿影本各一紙在卷可憑。當場查獲
        之員警陳苡宸本院調查時具結證稱：「當時的情形是我
        跟另外一位同事陳保元服凌晨四點到六點的巡邏勤務，
        因當時是晚上，天候不是很妤，所以我們駕駛巡邏車行
        經臺北縣永和市○○路204 號看到異議人從對向騎壹台
        機車與我們會車，我們當時是慢慢開巡邏車，當時異議
        人沒有戴安全帽，會車時看到異議人騎機車時騎的不是
        很穩，怪怪的；異議人看到我們車上的巡邏警示燈，有
        一種閃避我們的動作，我們看到異議人跟我們會車後，
        我們巡邏車就回頭，追逐異議人，我當時一直叫他先生
        先生停車，但異議人都不理。當時是由陳保元開巡邏車
        ，我是坐在駕駛座的旁邊，當時異議人就一直騎機車到
        臺北縣永和市○○路一九六號騎樓地，異議人將機車停
        好之後，才過來理我們回答我們問題，我們當時請異議
        人提出行照、駕照證件，但異議人不出示，在異議人回
        答我們的過程中我們就聞到一股濃厚的酒味，我們請異
        議人配合我們的檢查 (請異議人提出證件)， 異議人不
        配合檢查，我們就請異議人上巡邏車，回安平派出所對
        異議人作酒精濃度的測試，但異議人不配合，又在安平
        派出所內吵吵鬧鬧，不配合我們對他作酒測，我們前後
        三次對異議人請他配合作酒精濃度的測試，異議人又拒
        不配合，我們即依據道路交通管理處罰絛例第三十五絛
        第三項，以異議人拒絕酒測對他開單告發。在還沒有對
        異議人作酒測前，有提供荼水給異議人，讓其休息十五
        分鐘以上，結果異議人拒不配合酒測，因為異議人前後
        三次不配合，我們就對異議人至單告發，記載異議人拒
        絕酒測」等語明確在卷（詳參本院卷第21-22 頁）。
（二）、按交通員警舉發違反道路交通管理處罰條例所列之違規
        事實，本質上為行政處分，係公務員基於職務上權力，
        依法就特定之具體事件所為具公法上效果之單方行政行
        為，基於公務員為公法上行為具有公信力之原則，該行
        政行為當可被推定為真正，其據以依法處分之事實認定
        亦為正確無誤，此公信原則，乃立法者賦予行政機關制
        定違反道路交通事件統一裁罰標準及處理細則，使執勤
        警員得當機處分，以維護交通秩序、安全之行政目的，
        本不得由異議人空言任意質疑行政處分之公信力。再者
        ，本件值勤員警即證人陳苡宸對於舉發經過已結證陳述
        如前，且與舉發當時之執勤紀錄內容互核相符；又其與
        受處分人並無任何恩怨仇隙，難認有設詞誣攀甚或甘冒
        公務員登載不實而受刑事訴追之可能，其證述情節堪信
        為真。
（三）、至異議人雖提出相關現場照片一幀，欲以證明遭警攔查
        地點係機車停放處即臺北縣永和市○○路196 號騎樓前
        方之機車停車格，而認當時其並未騎乘機車。惟查，縱
        認照片拍攝時之機車停放位置與遭員警攔停舉發時之位
        置相符，但本件異議人係因在臺北縣永和市○○路204
        號騎乘機車時未戴安全帽，遭行經該處對向車道之巡邏
        員警發現，員警始駕車迴轉由後方趕上異議人所騎機車
        並要求停車受檢後，異議人非但並未立即停車，而係將
        機車繼續行駛至臺北縣永和市○○路196 號後甫將機車
        停放該處等情，業經員警陳苡宸證述如前，是上該所得
        顯示之異議人機車停放位置，顯與本件舉發駕車拒絕酒
        測之事實並無關聯，自無從證明本件舉發有何違誤之處
        ，益徵異議人所辯洵屬卸責之詞，委不足採。
四、綜上所述，異議人確有於上揭時地駕車遭警攔檢時，無正當
    理由拒絕接受酒精濃度測試檢定之違規行為，原處分機關依
    道路交通管理處罰條例第35條第4 項（按上開條例第35條業
    經於94年12月28日修正公布，並於95年7 月1 日起施行；原
    處分機關誤載為35條第3 項，應予更正）及同法第67條第2
    項之規定，裁處異議人罰鍰6 萬元、吊銷駕駛執照及3 年內
    不得考領駕駛執照，核無違誤，本件異議為無理由，應予駁
    回。
據上論斷，應依道路交通案件處理辦法第19條，裁定如主文。
中　　華　　民　　國　　96　　年　　3 　　月　 30　　日
                  交通法庭  法　官 陳坤地
上列正本證明與原本無異。
如不服本裁定，應於裁定送達後五日內向本院提出抗告狀。
                            書記官 林壯隆
中　　華　　民　　國　　96　　年　　4 　　月　　2 　　日
